【裁判字號】    98,消債抗,7
【裁判日期】    980310
【裁判案由】    保全處分
【裁判全文】
臺灣士林地方法院民事裁定  98年度消債抗字第7號
抗  告  人  甲○○
代  理  人  顧定軒律師
抗告人因請求保全處分事件，抗告人對於民國98年2 月2 日本院
97年消債更字第843號裁定提起抗告，本院裁定如下：
    主  文
抗告駁回。
抗告費用由抗告人負擔。
    理  由
一、抗告意旨略以：伊每月薪資新臺幣（下同）2 萬8,000 元，
    ，遭臺灣臺北地方法院98年度司執字第1798號強制執行扣薪
    後，剩餘金額為1 萬8,567 元，抗告人目前維持最低生活水
    平所需支付之生活費用高達1 萬9,485 元，不足支應家庭生
    活費用，為避免再行借支，再次造成舉債困境，為此聲明(一)
    廢棄原裁定。(二)裁定准許停止對抗告人財產強制執行程序之
    保全處分。
二、按法院就更生之聲請為裁定前，得因利害關係人之聲請或依
    職權，以裁定為停止對於債務人財產強制執行之保全處分，
    消費者債務清理條例第19條第1 項第3 款固有明文。惟保全
    處分，係於法院就更生之聲請為裁定前，為防杜債務人之財
    產減少，維持債權人間之公平受償，及使債務人有重建更生
    之機會，始有保全處分之必要，此觀諸消費者債務清理條例
    第19條立法說明即明。是法院就更生之聲請為裁定前，應依
    債務人之財產狀況，就保全處分對債務人更生目的達成之促
    進，及保全處分實施對相關利害關係人所生影響，兼顧債權
    人權益，避免債務人惡意利用保全處分，阻礙債權人行使權
    利，或作為延期償付手段之可能性，綜合比較斟酌，決定有
    無以裁定為保全處分之必要，非謂一經利害關係人聲請，即
    應裁定准予保全處分。又債務人對於第三人之債權，係維持
    債務人及其共同生活之親屬生活所必需者，不得為強制執行
    ，強制執行法第122 條亦規定甚明。
三、經查，抗告人每月薪資債權三分之一，因債權人向臺灣臺北
    地方法院聲請強制執行而扣押在案，有債務人所提該院民國
    98年1 月8 日北院隆98司執木字第1798號執行命令在卷可稽
    （見原審卷第52頁）。惟抗告人自承除其於蒲園飯店股份有
    限公司任職之薪資債權每月2 萬8,000 元外，別無其他可供
    執行之財產，復已無法履行債務，始向本院聲請更生，足見
    債權人應無從於前開執行程序外，因行使債權而受償。故於
    本院裁定開始更生前，難認有為保障債權人公平受償，而限
    制債權人行使債權之必要。況以抗告人每月薪資債權僅2萬
    8,000 元觀之，債權人縱於法定最長之保全處分期間120 日
    內為強制執行，可得受償之金額亦不逾3 萬7,333 元，於抗
    告人總金額125 萬6,876 元之債務，影響比例甚微，對於維
    持債權人間公平受償亦無助益。
四、再查，參諸強制執行法第122 條規定意旨，對於維持抗告人
    及其共同生活親屬生活所必需之薪資債權，不得為強制執行
    。倘抗告人及其共同生活親屬因上揭執行程序而無法維持基
    本生活，自得向執行法院請求酌減扣押薪資債權比例。又抗
    告人稱維持最低生活高達1 萬9,485 元，亦未提出任何單據
    以實其說，其主張扣薪後薪資不足支應家庭生活費用，尚不
    足採。
五、末查，縱認應以保全處分限制債權人依換價命令取得該遭扣
    押薪資債權之必要，然為防止債務人之財產喪失，同時亦應
    限制債務人領取該遭扣押之薪資。易言之，債務人亦不能取
    得該部分薪資。準此可知，上揭執行程序當不致影響抗告人
    及其共同生活親屬之基本生活，要無阻礙抗告人重建更生之
    機會。是故，揆諸上二之說明，於法院裁定開始更生前，難
    認有為保障債權人公平受償，及抗告人重建更生機會，而限
    制債權人行使債權，及停止前開執行程序之必要。抗告人聲
    請保全處分，於法不合，原審駁回抗告人保全處分之聲請，
    並無違誤。抗告意旨仍執陳詞指摘原裁定不當，求予廢棄另
    為裁定，為無理由，應予駁回。
六、爰裁定如主文。
中    華    民    國    98    年    3     月    10    日
                  民事第一庭  審判長法  官  黃小瑩
                                    法  官  周群翔
                                    法  官  絲鈺雲
以上正本證明與原本無異。
本件裁定不得再抗告。
中    華    民    國    98    年    3     月    16    日
                                    書記官  林玫熹


司法院資訊處製作；財團法人民間司法改革基金會備份。
